臺灣高等法院臺中分院民事裁定　　　　　 100年度抗字第78號
抗　告　人　杜霖營造有限公司
法定代理人　林泰山
相　對　人　國防部軍備局中山科學研究院
法定代理人　金壽豐
相　對　人　黃政達
抗告人因與相對人國防部軍備局中山科學研究院等間請求損害賠
償事件，對於中華民國99年12月29日臺灣臺中地方法院99年度建
字第107號所為裁定提起抗告，本院裁定如下：
    主  文
抗告駁回。
抗告費用新臺幣壹仟元由抗告人負擔。
    理  由
一、本件抗告意旨略以：本件相對人國防部軍備局中山科學研究
    院（下稱國防部中科院）與抗告人訂約時，採購契約上有關
    招標機關（甲方）之地址，明載為「臺中郵政第90008附11
    號信箱」，並非載為「桃園龍潭郵政第90008號信箱」，更
    非載為「桃園縣龍潭鄉○○村○○路○○段481號」，該甲
    方之地址既載明臺中郵政第90008附11號信箱，則臺中郵政
    信箱本身雖非甲方機關所在地，然因系爭採購契約既以「臺
    中郵政信箱」作為甲方所在地址，則臺中郵政信箱除係屬甲
    方對外聯絡地址，更係作為判斷合意管轄法院之基準，否則
    招標機關地址得任意填載，將有害交易安全，系爭採購契約
    上甲方地址既載明臺中郵政信箱，已足以認定兩造合意管轄
    法院為臺灣臺中地方法院。退萬步言，縱令所稱「甲方所在
    地」為「甲方機關實際所在地」，惟因本件契約係相對人國
    防部中科院授權第一研究所設供組組長張文龍簽訂，並由第
    一研究所執行履約及驗收等所有事項，而第一研究所為相對
    人國防部中科院之內部單位之ㄧ，亦即屬國防部中科院機關
    之延伸，且第一研究所所在地為臺中市○○區○○街277巷
    300-5號，則所謂「甲方所在地」當係指臺中，而非桃園龍
    潭，故原審裁定將本件移送臺灣桃園地方法院，自有違誤，
    爰請求廢棄原裁定等語。
二、按當事人得以合意定第一審管轄法院；但以關於由一定法律
    關係而生之訴訟為限；前項合意，應以文書證之；民事訴訟
    法第24條定有明文。故當事人兩造以合意定第一審管轄法院
    者，如具備該條所定之要件，當事人及法院均應受其拘束。
    關於合意管轄之規定，除專屬管轄外，得排除其他審判籍而
    優先適用。又訴訟之全部或一部，法院認為無管轄權者，依
    原告聲請或依職權以裁定移送於其管轄法院，同法第28條第
    1項定有明文。
三、經查，抗告人主張其標得相對人國防部中科院所發包之「湖
    口廠房新建工程」（下稱系爭工程），因相對人國防部中科
    院所委託之建築師即相對人黃政達設計失當而停工達84日，
    增加抗告人之支出費用，抗告人向原法院起訴請求相對人等
    連帶賠償所受之損害新台幣1,245,440元等情；按依本件採
    購契約第22條第4項約定：「本契約以中華民國法律為準據
    法，並以甲方（即相對人國防部中科院）所在地之地方法院
    為第1審管轄法院。」（見原審卷第49頁），足證契約當事
    人已以文書合意因該契約涉訟時，係以相對人國防部中科院
    所在地即桃園縣龍潭鄉○○村○○路○○段481號之地方法
    院即臺灣桃園地方法院管轄，兩造及法院均應受此合意契約
    之拘束，揆諸前揭說明，自應排除民事訴訟法第12條及第20
    條所定特別審判籍而優先適用。雖抗告人主張採購契約上相
    對人國防部中科院地址載明臺中郵政第900008附11號信箱，
    且系爭工程係由相對人國防部中科院授權內部單位第一研究
    所簽約及驗收，而第一研究所亦設於臺中，故臺中為相對人
    國防部中科院所在地應由臺灣臺中地方法院管轄云云。惟臺
    中郵政第900008附11號信箱僅為相對人國防部中科院對外聯
    絡方式，而第一研究所僅為相對人國防部中科院之內部單位
    ，僅係相對人國防部中科院授權執行相關之履約及驗收工作
    而已，尚難執此逕認第一研究所所在地即為相對人國防部中
    科院之所在地。而相對人國防部中科院之機關所在地為桃園
    縣龍潭鄉○○村○○路○○段481號，屬於臺灣桃園地方法
    院轄區。又相對人黃政達之戶籍地為「臺北縣永和市○○路
    18巷40弄7號3樓」，有其戶籍謄本在卷可查；且觀諸抗告人
    主張相對人黃政達侵權行為之事實，行為地應為系爭工程之
    履約地即新竹縣湖口鄉，則依民事訴訟法第1條第1項、第15
    條第1項、第20條前段之規定，本件就相對人黃政達部分應
    由黃政達住所地之臺灣板橋地方法院、侵權行為地之臺灣新
    竹地方法院或相對人國防部中科院所在地之臺灣桃園地方法
    院管轄。綜以分析，本件就相對人國防部中科院部分應由臺
    灣桃園地方法院管轄，就相對人黃政達部分應由臺灣板橋、
    新竹、桃園地方法院管轄。抗告人向無管轄權之原法院提起
    本件訴訟，自有錯誤，原法院依職權將本件移送於兩造合意
    管轄之臺灣桃園地方法院，經核並無不合。抗告意旨指摘原
    裁定不當，求予廢棄，為無理由，應予駁回。
三、據上論結，本件抗告為無理由，依民事訴訟法第495條之1第
    1項、第449條第1項、第95條、第78條，裁定如主文。
中    華    民    國   100    年    2     月    23    日
                民事第五庭    審判長法  官  陳宗鎮
                                    法  官  鄭金龍
                                    法  官  古金男
以上正本係照原本作成。
不得再抗告。
                                    書記官  魏維廷
中    華    民    國   100    年    2     月    24    日
                                                      Ａ